【裁判字號】    99,監,326
【裁判日期】    991028
【裁判案由】    另行選定監護人
【裁判全文】
臺灣台中地方法院民事裁定               99年度監字第326號
聲  請  人  乙○○
相對人即受  甲○○
監護宣告人
上列聲請人聲請選定受監護宣告人監護人事件，本院裁定如下：
    主  文
選定乙○○為相對人甲○○之監護人。
指定台中縣政府社工陳月鳳為會同開具財產清冊之人。
聲請費用新臺幣壹仟元由相對人負擔。
    理  由
一、聲請意旨略以：相對人甲○○（女、民國六十五年十一月二
    十八日、國民身分證統一編號：Ｚ000000000號）
    為聲請人乙○○（女、六十八年二月十八日生、國民身分證
    統一編號：Ｚ000000000號）之姊。相對人前經鈞
    院九十二年度禁字第八五號民事裁定宣告為禁治產人（即受
    監護宣告之人），並由兩造之父藺思武擔任法定監護人。詎
    藺思武已於九十九年七月二十七日死亡，為利日後代為處理
    相對人之事務，爰依法請求選定聲請人為相對人之監護人，
    而相對人之父母、祖父母均歿，復無其他親屬可資擔任會同
    開具財產清冊之人，爰請求指定臺中縣政府社會局所指派之
    臺中縣家庭暴力及性侵害防治中心社工員陳月鳳擔任會同開
    具財產清冊之人等語。並提出戶籍謄本、親屬系統表、本院
    九十二年禁字第八五號民事裁定暨更正裁定各乙份為證。
二、按民法總則中華民國九十七年五月二日修正之條文施行前，
    已為禁治產宣告者，視為已為監護宣告，並於修正施行後，
    適用修正後之規定，民法總則施行法第四條第二項定有明文
    。次按受監護宣告之人應置監護人；法院為監護宣告時，應
    依職權就配偶、四親等內之親屬、最近一年有同居事實之其
    他親屬、主管機關、社會福利機構或其他適當之人選定一人
    或數人為監護人，並同時指定會同開具財產清冊之人，民法
    第一千一百十條、第一千一百十一條亦有明文。
三、經查：
  (一)聲請人主張相對人為其姊，相對人前經本院以九十二年度禁
    字第八五號民事裁定宣告為禁治產人（即受監護宣告之人）
    ，並由兩造之父藺思武擔任其法定監護人，及藺思武於九十
    九年七月二十七日死亡之事實，業據聲請人提戶籍謄本、親
    屬系統表、本院九十二年禁字第八五號民事裁定暨更正裁定
    各乙份為證，並經本院調取前開民事卷宗核閱屬實，自堪信
    為真實。從而，聲請人聲請選定相對人之監護人，即屬正當
    。
  (二)又相對人之父母、祖父母均歿，復無其他親屬聯絡，相對人
    之最近親屬僅聲請人一人之事實，有戶籍謄本、親屬系統表
    在卷可稽。是聲請人既為相對人之妹，誼屬至親，且平日實
    際照顧相對人日常生活起居，由其負責護養及照顧相對人並
    管理其財產，應能符合相對人之利益，自屬適當之人選。執
    此，本院認為由聲請人擔任相對人之監護人，應屬妥適，爰
    裁定選定如主文第一項所示。
  (三)另依民法第一千一百十三條準用同法第一千零九十九條之規
    定，監護開始時，監護人對於受監護人之財產，應依規定會
    同遺囑指定、當地直轄市、縣（市）政府指派或法院指定之
    人，於二個月內開具財產清冊，並陳報法院。相對人之父母
    、祖父母均歿，已如前述，復查無其他親屬可資擔任會同開
    具財產清冊之人，經本院依職權函請臺中縣政府社會局指派
    人員擔任，經函覆指定臺中縣家庭暴力及性侵害防治中心社
    工員陳月鳳擔任會同開具財產清冊之人，有臺中縣家庭暴力
    及性侵害防治九十九年十月二十二日家防護字第０九九００
    ０五三七一號函在卷可稽。是為使聲請人得於期限內開具財
    產清冊並陳報法院，爰指定陳月鳳為會同開具財產清冊之人
    。
四、依非訟事件法第二十一條第二項、民事訴訟法第九十五條、
    第七十八條，裁定如主文。
中    華    民    國    99    年    10    月    28    日
                  家事法庭      法  官    楊熾光
以上正本係照原本作成。
如對本裁定抗告須於裁定送達後十日內向本院提出抗告狀。
中    華    民    國    99    年    10    月    28    日
                                書記官    郭麗娟

司法院資訊處製作；財團法人民間司法改革基金會備份。
